【裁判字號】    97,易,485
【裁判日期】    970401
【裁判案由】    業務侵占
【裁判全文】
臺灣臺中地方法院刑事判決               97年度易字第485號
公  訴  人  臺灣臺中地方法院檢察署檢察官
被      告  乙○○
選任辯護人  王秋霜律師
上列被告因詐欺案件，經檢察官提起公訴（97年度偵字第354號
），本院判決如下：
    主    文
乙○○犯詐欺取財罪，處有期徒刑陸月，如易科罰金，以新台幣
壹仟元折算壹日。緩刑貳年。
    犯罪事實
一、乙○○於民國94年間，與賴政何合夥成立永臻工業股份有限
    公司（下稱永臻公司），並擔任永臻公司之經理，負責廠務
    、對外工作之事宜。嗣乙○○於96年8月31日，將永臻公司
    之股份轉讓全數移轉予賴政何，並應賴政何之要求，於96年
    8月31日至96年9月20日間，處理職務交接事宜，已無向廠商
    收取貨款之權限。詎其竟意圖為自己不法之所有，於96年9
    月11日，向益菖公司負責人佯稱其係代永臻公司所收取貨款
    ，使益菖公司之負責人甲○○陷於錯誤而交付如附表所示4
    紙支票，面額共計新臺幣（下同）101萬5,800元之貨款，經
    賴政何發覺而查獲上情。
二、案經永臻公司委由蕭慶鈴律師訴請臺灣臺中地方法院檢察署
    檢察官偵查起訴。
    理    由
一、訊據被告乙○○固坦承於上開時、地應告訴人公司之代表人
    賴政何之要求，處理職務交接事宜，且因故拒不歸還其向益
    菖公司所收受如附表所示4紙支票、面額共計新臺幣（下同
    ）101萬5,800元之貨款之事實，惟矢口否認有何不法所有意
    圖，辯稱：伊與賴政何間，就終止合夥關係之帳目、貨款尚
    未釐清、紅利未結算、股權轉移有66萬元尾款未給付，所以
    才先拿了支票當談判籌碼，伊未兌現支票，且於96年12月6
    日，已將上開支票返還益菖公司，並無詐欺故意云云。經查
    ：被告受告訴人之委託，處理職務交接事宜，並無向廠商收
    取貨款之權限，卻拒不歸還其向益菖公司所收受如附表所示
    4紙支票上開事實，業據證人即告訴人之代表人賴政何到庭
    結證明確，且被告並股權轉讓予告訴人賴政何後，已無向廠
    商收取貨款之權限，亦有協議書、股權轉讓協議書各1份附
    卷可佐，而益菖公司負責人甲○○誤信被告乙○○有收取貨
    款之權限而交付附表所示之4紙支票，亦經甲○○到庭結證
    屬實。此外復有永臻公司之基本資料、合夥投資契約書、永
    臻公司與益菖公司往來單據影本、買賣契約書、估價單及票
    據簽收回單、律師函、保險對象投保歷史列印清單、上開支
    票影本各1份附卷可資佐證。從而被告所辯尚非可採，本案
    事證明確，被告犯行堪予認定。
二、查被告乙○○並無向益菖公司收取貨款之權限，而佯稱代永
    臻公司向益菖公司收款，已非業務上之行為，且使益菖公司
    之負責人甲○○誤信其有收取貨款之權限而交付附表所示之
    支票，被告之行為仍有施用詐術之行為，因之核被告乙○○
    之行為，係犯刑法第339條第1項之詐欺取財罪，公訴人認係
    犯同法第336條第2項之業務侵占罪尚有未洽，因基本事實相
    同，起訴法條應予變更。爰審酌被告犯罪之動機、目的、手
    段、所生危害及犯後態度等一切情狀，量處如主文所示之刑
    ，並諭知易科罰金之折算標準。查被告並無前科，未曾受過
    有期徒刑以上刑之宣告，有臺灣高等法院被告全國前案紀錄
    表1份附卷可佐，且被告已將該未兌現之支票4紙返還，有返
    還之支票證明1紙在卷可稽，本院認其經此教訓後，應知警
    惕，信無再犯之虞，本院認所宣告之刑，以暫不執行為適當
    ，爰併予宣告緩刑2年，以啟自新。
據上論斷，應依刑事訴訟法第299條第1項前段、第300條，刑法
第339條第1項、第41條第1項前段、第74條第1項第1款，刑法施
行法第1條之1第1項、第2項前段，判決如主文。
本案經檢察官顏淑惠到庭執行職務。
中    華    民    國    97    年    4    月     1    日
                  刑事第七庭  審判長法  官  陳如玲
                                    法  官  高文崇
                                    法  官  郭德進
上正本證明與原本無異。
如不服本判決，應於收受送達後10日內向本院提出上訴書狀（應
敘述具體理由並附繕本）。
上訴書狀如未敘述理由，應於上訴期間屆滿後20日內補提理由書
於本院。
中    華    民    國    97    年    4     月    2     日
                                    書記官  陳惠玲
                                                       B
附錄論罪科刑法條
中華民國刑法第339條第1項：（普通詐欺罪）
意圖為自己或第三人不法之所有，以詐術使人將本人或第三人之
物交付者，處5年以下有期徒刑、拘役或科或併科1千元以下罰金
。
附表：
┌──┬────┬─────┬───────┬─────┐
│編號│發票人  │支票號碼  │發票日        │面額      │
├──┼────┼─────┼───────┼─────┤
│1   │甲○○  │AV0000000 │96年10月28日  │629,700元 │
├──┼────┼─────┼───────┼─────┤
│2   │金世富企│NCA0000000│96年10月10日  │116,000元 │
│    │業有限公│          │              │          │
│    │司、廖麗│          │              │          │
│    │華      │          │              │          │
├──┼────┼─────┼───────┼─────┤
│3   │陳麗惠  │CC0000000 │96年12月15日  │170,100元 │
├──┼────┼─────┼───────┼─────┤
│4   │亞肯專業│CM0000000 │96年11月30日  │100,000元 │
│    │影印有限│          │              │          │
│    │公司    │          │              │          │
└──┴────┴─────┴───────┴─────┘


司法院資訊處製作；財團法人民間司法改革基金會備份。
